最高法院刑事裁定　　　　　　　　　　 111年度台抗字第144號
抗　告　人　黃國民



上列抗告人因違反毒品危害防制條例等罪案件，不服臺灣高等法
院中華民國110年12月6日定應執行刑之裁定（110年度聲字第395
5號），提起抗告，本院裁定如下：
    主  文
抗告駁回。
    理  由
一、按刑事訴訟法第370條第2 項、第3項，已針對第二審上訴案
    件之定應執行之刑，明定有不利益變更禁止原則之適用；而
    分屬不同案件之數罪併罰有應更定執行刑之情形，倘數罪之
    刑，曾經定其執行刑，再與其他裁判宣告之刑定其執行刑時
    ，在法理上亦應同受此原則之拘束。是以，另定之執行刑，
    其裁量所定之刑期，不得較重於前定之執行刑加計後裁判宣
    告之刑之總和。又法院於裁量另定應執行之刑時，祇須在不
    逸脫上開範圍內為衡酌，而無全然喪失權衡意義或其裁量行
    使顯然有違比例原則之裁量權濫用之例外情形，並不悖於定
    應執行刑之恤刑目的者，即無違裁量權之內部性界限。
二、本件原裁定以抗告人黃國民因犯如原裁定附表（下稱附表）
    編號1 至16所示違反毒品危害防制條例等罪，先後判處所示
    之刑（其中附表編號9 更正為得易科罰金之案件），俱已確
    定在案。而上開數罪均係裁判確定前所犯，除附表編號1、2
    、5、7至11、13至15之罪為得易科罰金之刑外，其餘各罪均
    為不得易科罰金或易服社會勞動之刑，因依抗告人請求檢察
    官聲請合併定應執行刑，經審核認聲請為正當，裁定定其應
    執行刑為有期徒刑6年6月，經核其裁量所定之刑期，並未較
    重於所示各罪（附表編號1至14）前定執行刑（有期徒刑6年
    4月）與附表編號15、16之宣告刑（依序有期徒刑2月、8 月
    ）加計後之總和，未逾外部界限及內部界限，亦無濫用裁量
    權之情形，並經詢問抗告人之意見後，說明係審酌所犯各罪
    類型、犯罪時間、行為次數等各情，兼衡限制加重、不利益
    變更禁止原則為整體評價而為裁處，顯非以累加方式定其應
    執行刑，亦給予適當之恤刑，未逸脫前揭範圍為衡酌，於法
    即無違誤。又法院依刑事訴訟法第477條第1項規定裁定定應
    執行刑時，應以檢察官所請定應執行刑之案件，作為審查及
    決定如何定應執行刑之範圍，未據檢察官聲請定應執行刑之
    案件，法院基於不告不理原則，不得任意擴張並予審理，否
    則即有未受請求之事項予以裁判之違法。本件檢察官以抗告
    人所犯附表所示各罪，向原審法院聲請定應執行刑，原審就
    檢察官聲請之各罪裁定定應執行刑，無違法可言，至另案裁
    判情形，既不在本件檢察官聲請定執行刑之列，基於不告不
    理原則，自非原審所得審酌。抗告意旨執其尚有另案（臺灣
    桃園地方檢察署99年度執更字第1516號、臺灣澎湖地方檢察
    署99 年度執助字第102號）應合併定其應執行刑等旨，指摘
    原裁定不當，自非有據，其抗告為無理由，應予駁回。
據上論結，應依刑事訴訟法第412條，裁定如主文。
中    華    民    國   111    年    1     月    26    日
                  刑事第九庭審判長法  官  段  景  榕  
                                  法  官  鄧  振  球  
                                  法  官  楊  力  進  
                                  法  官  宋  松  璟  
                                  法  官  汪  梅  芬  
本件正本證明與原本無異
                                  書記官
中    華    民    國   111    年    1     月    27    日